【裁判字號】    89,訴,770
【裁判日期】    891005
【裁判案由】    稅捐稽徵法等
【裁判全文】
臺灣板橋地方法院刑事判決                          八十九年度訴字第七七號
    公  訴  人  臺灣板橋地方法院檢察署檢察官
    被      告  乙○○
右列被告因違反稅捐稽徵法等案件，經檢察官提起公訴（八十九年度偵緝字第三十五
號），本院判決如左：
    主  文
乙○○無罪。
    理  由
一、公訴意旨略以：被告乙○○於民國八十四年間與甲○○（原名張金信，係臺北縣
    永和市○○路七四六號十樓之七，嗣又於八十六年二月十一日遷址至臺北縣中和
    市○○街四六七巷三十五弄十四號一樓之錡寶工程有限公司『以下簡稱錡寶公司
    』之負責人）就臺北縣土木工程簽立承攬契約，約定以工程之相當進度計價，並
    由乙○○僱工施作，迨工程完成後，再由錡寶公司按工人人數、工程進度交付工
    程款。而乙○○以私人名義承包工程，無法開立發票，竟基於逃漏稅捐之犯意，
    明知丙○○並未於上開工地工作，竟持於不詳處所取得之丙○○身分證影本（丙○○並未遺失身分證），製作不實之勞務報酬支出憑證即工資具領切結書，使甲○○（錡寶公司）開立不實之扣繳憑單及營利事業所得稅結算申報書上之薪資支
    出欄、營業成本欄及僱工人員做不實之登載，虛報丙○○八十四年度薪資所得，
    並持之向臺北縣稅捐稽徵分處申報，足以生損害於丙○○及稅捐機關對於公司營
    利事業所得稅結算申報書認識之正確性，並以此逃漏營業稅及營利事業所得稅之
    課徵。案經丙○○告訴偵辦。因認被告乙○○涉犯刑法第二百十六條、第二百十
    五條行使業務上登載不實文書、稅捐稽徵法第四十一條之詐術逃漏稅捐之罪嫌。
二、按犯罪事實應依證據認定之，無證據不得推定其犯罪事實；又不能證明被告犯罪
    者，應諭知無罪之判決；刑事訴訟法第一百五十四條、第三百零一條第一項分別
    定有明文。又犯罪事實之認定，應憑真實之證據，倘證據是否真實尚欠明確，自
    難以擬制推測之方法，為其判斷之基礎；而認定犯罪事實之證據係指足以認定被
    告確有犯罪行為之積極證據而言，該項證據自須適合於被告犯罪事實之認定，始
    得採為斷罪資料，最高法院五十三年著有臺上字第六五六號、二十九年上字第三
    一０五號判例。且刑事訴訟上證明之資料，無論其為直接或間接證據，均須達於
    通常一般之人均不致有所懷疑，而得確信其為真實之程度，始得據為有罪之認定
    ，若其關於被告是否犯罪之證明未能達此程度，而有合理懷疑之存在，致使無從
    形成有罪之確信，根據「罪證有疑，利於被告」之證據法則，即不得遽為不利被
    告之認定，亦有最高法院七十六年度臺上字第四九八六號判例可稽。其以情況證
    據（即間接證據）斷罪時，尤須基於該證據在直接關係上所可證明之他項情況事
    實，本乎推理作用足以確證被告有罪，方為合法，不得徒憑主觀上之推想，將一
    般經驗上有利被告之其他合理情況逕予排除，此觀諸最高法院三十二年上字第六
    十七號判例意旨亦甚彰明。
三、公訴意旨認被告涉犯前開犯行，無非以「右揭事實業據告訴人丙○○、錡寶公司
    負責人甲○○指述甚詳，並有丙○○身分證影本、薪資請領切結書、各類所得扣
    繳暨免扣繳憑單、工資表影本附卷足稽，而經核切結書及被告偵訊筆錄上所為之
    簽名，均極相仿，顯均係被告所書無疑。」，為主要論據。訊據被告乙○○堅詞
    否認涉犯前開犯行，辯稱：「我不認識甲○○，亦不曾在薪資具領切結書或其他
    資料上虛偽填載『丙○○』之名義再提供予甲○○，我的工作是撿死人骨頭，與
    任何之工程沒有關係。」等語。惟查：有關丙○○曾受一姓名為「乙○○」所僱
    用，該「乙○○」提供丙○○之身分證影本、薪資具領切結書等資料予錡寶公司
    做為報稅資料等情，雖據證人即錡寶公司之負責人甲○○到庭結證稽詳，然經甲○○當庭指認本案之被告並非提供上述資料予彼之人，即本案之被告並非前開提
    供丙○○報稅資料之「乙○○」等情，亦據甲○○具結證述在卷（見本院八十九
    年六月二日訊問筆錄）。參以，經本院將簽有「乙○○」姓名之薪資請領切結書
    、工資表等資料，連同被告於偵審筆錄之簽名及在本院所當庭書寫之「乙○○」
    之筆跡等送請內政部警政署刑事警察局鑑驗結果，認在上開薪資請領切結書、工
    資表等資料簽有「乙○○」姓名之簽名，與被告於偵審筆錄之簽名及在本院所當
    庭書寫之「乙○○」之筆跡並不相符，此有本院卷附該局鑑驗通知書可稽。足徵
    為本件犯行者實另有其人，並非被告，公訴意旨徒以上開薪資請領切結書、工資
    表等資料上簽有「乙○○」之簽名，遽謂本件犯行之行為人應係被告，顯有未洽
    。
四、綜上諸情參互以析，被告被訴涉犯刑法第二百十六條、第二百十五條行使業務上
    登載不實文書、稅捐稽徵法第四十一條之詐術逃漏稅捐之罪嫌，尚乏明確之積極
    證據足供佐證。此外，復查無其他積極證據足認被告有何犯行，揆諸前開規定及
    判例意旨，自應為無罪之諭知，以昭審適。
據上論斷，應依刑事訴訟法第三百零一條第一項，判決如主文。
本案經檢察官黃明絹到庭執行職務。
中      華      民      國    八十九    年      十      月      五      日
                                      臺灣板橋地方法院刑事第四庭
              法  官  許必奇
右正本證明與原本無異。
如不服本判決，應於判決送達後十日內向本院提出上訴狀 (應附繕本) ，上訴於臺灣
高等法院。
                                          書記官  高玉彬
中      華      民      國    八十九    年      十      月      九      日


司法院資訊處製作；財團法人民間司法改革基金會備份。
